臺灣臺中地方法院刑事裁定　　　　　　　　　　　　　九十三年度聲判字第三六號
　　聲　請　人
　　　　即
　　告　訴　人　甲○○○有限公司
　　代　表　人　王波雄
　　代　理　人　王勝和　律師
　　被　　　告　乙○○即李侑.
右列聲請人因告訴被告涉嫌偽造文書等案件，不服臺灣高等法院臺中分院檢察署檢察
長駁回再議之處分（九十三年度上聲議字第五六九號），聲請交付審判，本院裁定如
左：
    主  文
聲請駁回。
    理  由
一、按告訴人不服上級法院檢察署檢察長或檢察總長認再議為無理由而駁回之處分者
    ，得於接受處分書十日內委任律師提出理由狀，向該管第一審法院聲請交付審判
    。法院認為交付審判之聲請不合法或無理由者，應駁回之，刑事訴訟法第二百五
    十八條之一、第二百五十八條之三第二項前段分別定有明文。
二、交付審判聲請意旨略以：（一）依鈞院九十二年訴字第一四九二號民事損害賠償
    事件審理時函調之台新國際商業銀行魏廷真之帳戶資金往來紀錄，顯示自民國九
    十一年七月十二日開戶日起至九十一年十二月間止，均有銀行往來紀錄，顯見被
    告乙○○辯稱其妻魏廷真因個人信用有問題不能在銀行開戶，方使用其帳戶等語
    ，應屬不實。又鈞院九十一年度訴字第九七０號刑事判決中已認定該案被告魏廷
    真因其夫乙○○經商失敗，需錢孔急，方挪用他人款項之事實，且將侵占之款項
    轉存入被告乙○○設於第七商業銀行向上分行帳號0000000000000
    號帳戶中，是如被告乙○○未告知其妻魏廷真經商失敗，其妻又豈會挪用他人款
    項，是被告辯稱：「錢都是我老婆在管，他有無負債也沒跟我說，直到九十一年
    十一月初我太太簽發的支票跳票我才知道。」等語，應屬不實。（二）被告乙○
    ○與案外人魏廷真係夫妻關係，對於家庭財務應互有知悉，被告乙○○辯稱不知
    其帳戶為其妻魏廷真所使用一節，顯與常情相違。又案外人魏廷真已於被訴偽造
    文書等案件之偵查中（九十二年度偵字第八五二二號）陳稱被告乙○○係受僱其
    會計事務所，故被告乙○○辯稱未在正揚會計事務所上班等情與事實不符，公訴
    人之認定應屬輕率，益證案外人魏廷真事後於偵查中翻異前詞，改稱係自己向地
    下錢莊借款之供述，應屬不實。再議理由採認被告之辯詞及其妻之證述，而未考
    量上揭民、刑事案件所調查之證據，即屬不當。綜上所述，核原檢察官偵查顯有
    不完備之處，臺灣高等法院臺中分院檢察署檢察長駁回告訴人再議之處分，即有
    不當，故駁回再議之處分，認事用法顯有違誤，爰依法聲請交付審判云云。
三、本件告訴人即聲請人（下稱聲請人）以被告涉犯偽造文書等案件，向臺灣臺中地
    方法院檢察署檢察官提出告訴，經該檢察官為不起訴處分（九十二年度偵字第八
    五二二號）後，告訴人不服，聲請再議，亦經臺灣高等法院臺中分院檢察署檢察
    長以再議為無理由而駁回再議（九十三年上聲議字第五六九號）等情，業經本院
    調取上揭偵查卷宗審閱無訛。
四、經查：
（一）按刑事訴訟法九十一年二月八日經修正公布，新增前述第二百五十八條之一，
      此乃對於「檢察官不起訴或緩起訴裁量權」制衡之一種外部監督機制，此時，
      法院僅在就檢察官所為之不起訴或緩起訴之處分是否正確加以審查，以防止檢
      察機關濫權，依此立法精神，法院就聲請交付審判案件之審查，所謂「得為必
      要之調查」，其調查證據之範圍，亦應以偵查中曾顯現之證據為限，不可就告
      訴人新提出之證據再為調查，亦不可蒐集偵查卷以外之證據。又依新修正刑事
      訴訟法第二百六十條對於不起訴處分已確定或緩起訴處分期滿未經撤銷者得再
      行起訴之規定，其立法理由說明，本條所謂不起訴處分已確定者，係包括「聲
      請法院交付審判復又經駁回者」之情形在內，則法院就聲請交付審判案件之審
      查，所謂「得為必要之調查」，其調查證據範圍，自更應以偵查中曾顯現之證
      據為限，不得就告訴人新提出之證據再為調查，亦不可蒐集偵查卷以外之證據
      ，否則將與刑事訴訟法第二百六十條之再行起訴之規定，混淆不清，合先敘明
      。
（二）聲請人固指稱：依本院九十二年訴字第一四九二號民事損害賠償事件審理時函
      調之台新國際商業銀行魏廷真之帳戶資金往來紀錄，顯示自九十一年七月十二
      日開戶日起至九十一年十二月間止，均有銀行往來紀錄，顯見被告乙○○辯稱
      其妻魏廷真因個人信用有問題不能在銀行開戶，方使用其帳戶等語，應屬不實
      ；又本院九十一年度訴字第九七０號刑事判決中已認定該案被告魏廷真因其夫
      乙○○經商失敗，需錢孔急，方挪用他人款項之事實，且將侵占之款項轉存入
      被告乙○○設於第七商業銀行向上分行帳號0000000000000號帳
      戶中，是如被告乙○○未告知其妻魏廷真經商失敗，其妻又豈會挪用他人款項
      ，顯見被告對其妻魏廷真所涉犯之偽造文書等犯行應係知情云云。然案外人魏
      廷真於警詢中已供稱：「因為我個人戶頭在八十九年被銀行凍結，所以我指定
      匯款匯入乙○○帳號內，光田公司匯入四百多萬元，都是我本人提領使用，乙
      ○○都不知道」等語（見上揭偵查卷第一三頁、第一四頁）。另告訴代理人即
      聲請人甲○○○有限公司之會計（亦為該公司負責人王波雄之媳）梁淑美係依
      案外人魏廷真之指示始陸續匯款新台幣（下同）四百八十五萬零六百一十四元
      至被告乙○○之帳戶中，復因聽信被告之妻魏廷真敘及其弟之女遭綁票，需款
      孔急，乃相信魏廷真所言而將四十五萬元匯至魏廷真所指定之被告上揭帳戶中
      等情，已據梁淑美於警詢、偵查中陳稱屬實，且梁淑美於偵查中復陳稱：「（
      正揚會計事務所都是什麼人到你們公司去拿會計憑證？）有時候是魏廷真，有
      時候是乙○○，有時候是魏廷真的弟弟魏崇煌。」等語（見九十二年度偵字第
      八五二二號偵查卷第二二頁），已足認出面與證人梁淑美接洽匯款、借款、收
      受會計憑證事宜之人均係案外人魏廷真無誤，縱被告乙○○、案外人魏崇煌二
      人曾代案外人魏廷真收取會計憑證，然因案外人魏廷真有輕度肢障，行動不便
      ，故被告乙○○、案外人魏崇煌上揭所為，應僅係家人間代為處理日常生活事
      務之行為而已，尚難遽認被告乙○○與案外人魏廷真有共犯偽造文書、詐欺及
      侵占等犯行。況證人黃淑麗於偵查中復證稱：「照我所知，帳都是魏廷真在記
      ，魏廷真有說過，她涉有偽造文書案件，魏廷真亦曾寫傳真給我，謊稱她媽媽
      發生車禍很嚴重要住院，所以她騙說她弟弟女兒被綁架也不足為奇。」、「（
      問：你有無打電話去過正揚公司？）有，魏廷真在，魏廷真都會接電話，否則
      是一位小姐。」等語（見上揭偵查卷七０頁、第七一頁）。由上可知，正揚會
      計事務所之負責人既係案外人魏廷真，且負責實際記帳事務，則在記帳過程中
      ，能夠複印營利事業所得稅結算稅額繳款書，更改日期、金額，虛偽表示已替
      客戶辦理繳稅事項，應僅真正記帳之魏廷真方有機會為之無誤，此益徵被告乙
      ○○與案外人魏廷真所為上揭犯行無涉。又況縱被告乙○○曾於警詢、偵查中
      先後就案外人魏廷真之帳戶就有無遭凍結而不能使用一節陳稱不實，然因被告
      乙○○係案外人魏廷真之夫，則其係為掩飾案外人魏廷真之上揭犯行，而有不
      實陳述，亦與常理無違，惟此不實陳述，應與案外人魏廷真上揭犯行之認定無
      關，故尚難僅以被告乙○○此部分不實之陳述，而據此認定被告乙○○涉犯上
      揭偽造文書等犯行。準此，被告乙○○既無告訴人所指與案外人魏廷真間有涉
      犯上揭偽造文書等犯行之犯意聯絡或行為分擔，則原不起訴處分書及臺灣高等
      法院臺中分院檢察署檢察長所為之再議處分書均認定被告並未與案外人魏廷真
      共犯上揭偽造文書等犯行，應無違誤。
（三）又聲請人雖指摘被告乙○○與案外人魏廷真係夫妻關係，對於家庭財務應互有
      知悉，又案外人魏廷真已於被訴偽造文書等案件之偵查中（九十二年度偵字第
      八五二二號）陳稱被告乙○○係受僱其會計事務所，故被告乙○○辯稱未在正
      揚會計事務所上班等情與事實不符，公訴人之認定應屬輕率，益證案外人魏廷
      真事後於偵查中翻異前詞，改稱係自己向地下錢莊借款之供述，應屬不實，再
      議理由採認被告之辯詞及其妻之證述，而未考量上揭民、刑事案件所調查之證
      據，即屬不當。惟查，被告或共犯之自白不得作為有罪判決之唯一證據，仍應
      調查其他必要之證據，以察其是否與事實相符，刑事訴訟法第一百五十六條第
      二項定有明文。是僅以案外人魏廷真於其被訴偽造文書等案件中之先後不一之
      供述，是否即可率以推論被告確實與其共犯上揭偽造文書等犯行，不無可疑。
      況案外人魏廷真於上揭案件中，並未自白被告乙○○確實有參與其所為之偽造
      文書、侵占、詐欺等犯行，而被告乙○○雖曾於工作空暇時段代其太太魏廷真
      至客戶處收取會計憑證，然此僅足認定被告乙○○確有代案外人魏廷真處理日
      常事務之行為而已，業如前述，又被告乙○○既為魏廷真之夫，其銀行帳戶供
      其配偶魏廷真使用，亦應屬人之常情，是縱被告曾代為收取會計憑證及提供帳
      戶供案外人魏廷真使用，亦難認定被告乙○○實際參與記帳事務，並虛偽報帳
      ，復有與案外人魏廷真共同詐騙、侵占聲請人之款項等犯行。此外，原檢察官
      於偵查中復已傳訊告訴代理人梁淑美、證人黃淑麗分別陳述、證稱明確，且據
      以認定被告乙○○並無聲請人所指之偽造文書、侵占、詐欺等犯行，顯見原檢
      察官已就此部分事實詳為調查及論證，而與常理無違。則原偵查檢察官既已衡
      諸上情，而認定被告乙○○所犯偽造文書等罪嫌不足，而為不起訴處分，應無
      違誤，則聲請人猶執前詞予以指摘，顯屬無據。另聲請人於偵查中均未曾聲請
      調閱所述之相關卷宗，況檢察官斟酌上情後，認並無調閱相關民事卷宗或資料
      之必要，而對被告乙○○為不起訴處分，亦與常理無違，是縱檢察官此部分未
      予調查，亦難謂顯有違誤。
五、綜上所述，被告乙○○因涉犯偽造文書、侵占及詐欺等罪嫌，業經不起訴處分在
    案，且原處分書並詳述其理由，尚無不當。本院認原處分書以被告並無聲請人所
    指之偽造文書、侵占及詐欺等犯行，而駁回聲請人對臺灣臺中地方法院檢察署檢
    察官不起訴處分之再議聲請，於法洵無不合，處分書所載理由並未違背經驗法則
    、論理法則或其他證據法則，難謂有何違誤之處。從而，本件聲請人聲請交付審
    判，為無理由，應予駁回。
據上論斷，依刑事訴訟法第二百五十八條之三第二項前段，裁定如主文。
中      華      民      國    九十三    年      六      月     二十八   日
                                 臺灣臺中地方法院刑事第四庭
                                      審判長法 官  張 靜 琪
                                            法 官  羅 智 文
                                            法 官  王 世 華
右正本證明與原本無異。
不得抗告。
                                            書記官
中      華      民      國    九十三    年      六      月     二十八   日
